臺灣板橋地方法院民事判決　九十年度簡上字第一九三號
　　上　　訴　　人　丙○○
　　法 定 代 理 人　甲○○.
　　兼右訴訟代理人　乙○○
右當事人間請求侵權行為損害賠償事件，上訴人對於中華民國九十年三月一日本院板
橋簡易庭九十年度板簡字第一七六號第一審判決提起上訴，本院判決如左：
    主      文
原判決關於駁回上訴人後開第二項之訴部分與訴訟費用之裁判均廢棄。
被上訴人應再連帶給付上訴人新臺幣貳萬伍仟壹佰貳拾伍元及自民國八十九年十二月
十七日起至清償日止，按年息百分之五計算之利息。
其餘上訴駁回。
第一審訴訟費用由被上訴人連帶負擔十分之三，餘由上訴人負擔；第二審訴訟費用由
被上訴人連帶負擔十分之一，餘由上訴人負擔。
    事      實
甲、上訴人方面：
一、聲明：
  （一）原判決不利於上訴人部分廢棄。
  （二）被上訴人應連帶給付上訴人新臺幣二十五萬九千元及自民國八十九年十二月
        十七日起至清償之日止，按年息百分之五計算之利息。
二、陳述：除與第一審判決記載相同者予以引用外，補稱：
  （一）行車事故方面：被上訴人駕駛車輛行至近肇事路口處，未依道路正常行駛車
        輛方式至交岔路處迴轉，卻在未抵達路口之前即擅自在劃設雙黃線之禁止跨
        越及左轉彎之區段強行違規左轉跨越雙黃線區，且未讓主幹道直行車先行，
        強行搶先左轉，被上訴人將車置於上訴人之前方，以橫斜方式佔據前方二線
        車道，任上訴人見狀時，閃避及剎車皆無法避免撞及被上訴人車後之一角，
        二車之大小、噸位顯有差距，不可能於車禍發生於交岔路口後，被上訴人之
        貨車被上訴人之自小客車推行至二十公尺以外之地點停止。故就事故之發生
        ，上訴人並無過失，被上訴人應負全責。
  （二）肇事責任比例方面：原審時被上訴人指陳上訴人有超速之事實，按上訴人之
        住居之處所皆須行車經過該處，該處係位於北二高附近，且於一小段路程中
        ，呈現彎道，且有三處交流車道口，任何熟悉路況之人皆不致於在該路段高
        速行車，且查產物保險同業就汽車險之理賠判定，率皆有協調會議之作法，
        就本件車禍而言，適有一類似案例：「即被上訴人即使已於雙黃線區域迴轉
        已大部分通過雙黃線，上訴人之車超速無剎車痕撞及被上訴人之車輛之情形
        下，被上訴人仍需負擔百分之八十肇事責任，上訴人僅負百分之二十之肇事
        責任」。而本件被上訴人違規在劃設有禁止跨越之雙黃線區域左轉，原審竟
        指述為上訴人超速行車，判令上訴人應負擔百分之五十之肇事責任，令上訴
        人無法信服。當時上訴人在警察訊問時所講的應是其跑六十公里以內，當時
        是下雨天，速限應是六十公里，上訴人沒有超速，上訴人的車子也沒有報廢
        ，上訴人的車子應該還有一百萬元之價值。
  （三）就車輛折舊及損害填補計算方面：上訴人所駕駛之車輛係原裝進口之ＢＭＷ
        二四九八ＣＣ排氣量之五二三ＩＡ型車，依台灣省汽車商業同業公會車輛鑑
        價組之「二手車行情價」報導，即使新車扣除「落地費」（即約百分之二十
        至二十五的價格折讓後）之當年份二手車之（二○○○年份）車價仍為一百
        五十萬元；上訴人之車輛為一九九六年份，二手車價亦為一百萬元。原審未
        依出廠年份計算，且誤依自用小客車耐用年數為五年計算標準，致令所計算
        之金額與前述公會之鑑價差距太大，損及上訴人之權益，且按修車界之維修
        作業，並無法依受損之送修車輛之車齡，採取同年分之舊零件維修車輛，為
        此採新零件維修實不得已，且車輛受損維修後是否均能回復原狀，駕駛人多
        數對此車輛均有「暗傷」之經驗，此經驗應為一般人所慣知之事實。本件上
        訴人之車輛，依省汽車商業公會之中古車鑑價資料顯示，其中古車行情應有
        一百萬元，但因屬事故車，其行情降至五十至六十萬元之間，故上訴人為免
        出售加劇損失，只好於修復後自己留用。本案之修理費用原為四十餘萬元，
        因熟識而折讓為三十七萬元，而實際上另有統一發票百分之五之稅金一萬五
        千元並未予以計算，然上訴人為使本件早日了結，故自行吸收百分之三十之
        損失，僅以百分之七十之損失向原審法院請求，詎料原審就前開肇事責任之
        判定認上訴人占百分之五十，已不合理，復對固定資產折舊方案採取標準不
        合理，致對上訴人作出不公平之裁判。
  （四）被上訴人之車輛是否逾保險期限未續保，與本件肇事責任判定無關；然被上
        訴人之重大違規情節，原審未詳予論究，是有未洽。
三、證據：除援用第一審所提出者外，補提鑑價資料（進鑑價師雜誌第四十期）雜誌
          內容影本一份以為證。
乙、被上訴人方面：
一、聲明：請求駁回上訴。
二、陳述：除與第一審判決記載相同者予以引用外，補稱：
  （一）本件車禍事故之肇事原因業經台灣省竹苗區車輛行車事故鑑定委員會鑑定為
        「丙○○駕駛自小客車行經岔路口超速與乙○○駕駛自小貨車左轉車未讓直
        行車先行同為肇事原因。」，是原審認上訴人與被上訴人乙○○各應負擔二
        分之一之過失責任自屬正當，上訴人於收受前揭鑑定書後並未申請覆議，足
        認上訴人對鑑定結果並無意見，然上訴人現今竟質疑該鑑定書之公正性，委
        無足採。
  （二）再上訴人稱支出汽車修理費用三十七萬元，其願自行吸收百分之三十，故請
        求被上訴人連帶賠償二十五萬九千元，惟查上開三十七萬元之修理費用，其
        中工資為六萬五千一百元，零件費用則為三十萬四千九百元，以上訴人所駕
        駛之ＭＬ─五二三一號自小客車而言，車齡已達五年又一個月，依定率遞減
        法計算，該車零件受損部分折價後應為三萬零五百零一元，加計修理工資後
        實際損失應為九萬五千六百零一元，再扣除上訴人應承擔二分之一之過失責
        任，是原審判決認上訴人應連帶給付被上訴人四萬七千八百零一元，自有依
        據，上訴人空言指摘，顯無理由。
  （三）本件是上訴人從後面撞擊被上訴人，當時，要左轉的時候，被上訴人有看當
        時確實沒有來車，才左轉的。而雙黃線的部分，在被上訴人已經迴轉過來的
        地方。
  （四）被上訴人勇互企業有限公司所有之Ｚ二─二一九六號自小貨車亦遭上訴人碰
        撞毀損，被上訴人亦支出修理費用一萬五千七百五十元，被上訴人當可請求
        上訴人賠償二分之一之數額，即被上訴人主張與應給付於上訴人之款項相互
        抵銷。
三、證據：除引用原審立證方法外，補提估價單及統一發票影本各一紙以為證。
    理      由
一、本件上訴人起訴主張被上訴人於八十九年二月二十三日下午四時五十分許，駕駛
    被上訴人勇互企業有限公司所有之車號Ｚ八─二一九六號自小貨車，沿新竹縣芎
    林鄉○○路由竹東往竹北方向行駛，行至富林路三段七十九號路口處，欲迴轉往
    竹東方向時，與沿富林路由竹北往竹東方向之上訴人所駕駛之車號ＭＬ─五二三
    一號自小客車相撞，致上訴人之小客車受損，而上訴人之車輛損壞部份共計三十
    七萬元，上訴人願自行吸收百分之三十，而請求被上訴人給付百分之七十之損害
    ，亦即二十五萬九千元，然原審就本件行車事故部分，竟未認知係被上訴人違規
    左轉所致，且認上訴人與被上訴人同有百分之五十之過失，而就車損部分，原審
    未依出廠年份計算且誤依自用小客車耐用年數為五年計算標準，致令計算之金額
    與汽車商業同業公會鑑價差距太大，損及上訴人之權益，故提起本件上訴等語。
    被上訴人則以本件車禍事故肇事原因既經台灣省竹苗區車輛行車事故鑑定委員會
    鑑定為上訴人之超速與被上訴人之左轉車未讓直行車先行同為肇事主因，是原審
    認上訴人與被上訴人同負擔二分之一之過失責任自屬正當，且上訴人所請求之損
    害賠償金部分，原審依定率遞減法計，該車零件受損部分折價後應為三萬零五百
    零一元，加計修理工資後實際損害應為九萬五千六百零一元，再扣除上訴人應承
    擔二分之一之過失責任，是原審判決命被上訴人應連帶給付上訴人四萬七千八百
    零一元，自有所依據，且被上訴人勇互企業有限公司所有之Ｚ二─二一九六號自
    小貨車亦遭上訴人碰撞損壞，被上訴人亦支出修理費用一萬五千七百五十元，故
    被上訴人自可以上開金額與被上訴人應給付與上訴人之金額相互抵銷等語資為抗
    辯。
二、按行車速度，在郊外道路時不得超過六十公里，且汽車行經無號誌之交叉路口，
    應減速慢行，做隨時停車之準備，駕駛人並應注意車前狀況，並隨時採取必要之
    安全措施，道路交通安全規則第九十三條第一項第一款、第三款、第九十四條第
    三項分別定有明文。經查上訴人於本院言詞辯論時自認有於警訊時稱自己之車速
    為六十公里，此有本院九十年十二月十九日之言詞辯論筆錄在卷可按，是堪信為
    真實，故上訴人駕車自應注意該等規定，其行經上開肇事地點，其時速限制為時
    速四十公里，上訴人並無不能注意之情事，而疏未減速慢行，在警察調查時自承
    其以時速六十公里之速度行駛，則上訴人顯有超速之事實，致其所駕駛之小客車
    車頭撞及被上訴人乙○○所駕駛之小貨車右後輪處，上訴人自有違反前揭交通安
    全規範之過失；另按於劃有分向限制線之路段，不得迴車，且轉彎車應讓直行車
    先行，道路交通安全規則第一百零六條第一項第二款、第一百零二條第一項第六
    款均定有明文。經查本件兩造肇事地點係於被上訴人駕駛自小貨客車，於途經新
    竹縣芎林鄉○○○路由竹東往竹北方向行駛，行至富林路三段七十九號路口時，
    迴轉往竹東方向時，與沿富林路由竹北往竹東方向由原告駕駛之自小客車相撞等
    事實，業據兩造所不爭執，本件被上訴人於迴轉時與上訴人相撞之事實，應堪信
    為真實；至迴轉之地點，依上訴人於原審所提出由上訴人自繪之道路交通現場圖
    一紙及自攝之現場照片二十一幀以觀，兩造相撞之地點係於被上訴人駕駛經過劃
    有雙黃線之分向限制線後，進入對向車道對上訴人相撞，此由上開現場草圖及現
    場照片可按，被上訴人亦僅辯稱其有停下來看沒車才迴轉等語，並不否認有於雙
    黃線處迴轉之事實，故可知本件被上訴人於劃有雙黃線之分向限制線處進行迴轉
    之動作，足堪認定，是以，被上訴人駕車於劃有分向限制線處，自應注意上開規
    定，其行經上開肇事地點，並無不能注意之情事，而竟疏未注意，仍於劃有分向
    限制線處進行迴轉動作，且未讓上訴人之直行車先行，致與上訴人發生撞擊，自
    有違反前開交通安全規則之過失，故本件上訴人超速及被上訴人違規迴轉及轉彎
    車未讓直行車先行，兩造就本件車禍均有過失，本件車禍經臺灣省竹苗車輛行車
    事故鑑定委員會鑑定結果，亦同此認定，有該會八十九年九月二十日竹鑑字第八
    九○五七三號函附卷可參。本院審酌本件肇事地點為富林路之路口處，現場劃有
    明顯之分向限制線標線，被上訴人乙○○竟於路口處違規左轉，復未讓直行車先
    行，其過失程度不輕，本院因認被上訴人乙○○駕駛自小貨車左轉車未讓直行車
    先行、且違規於分向限制線迴轉，應就事故發生之損害負百分之七十之責任，上
    訴人丙○○超速行駛，應就事故發生之損害負百分之三十之責任。
三、因故意或過失，不法侵害他人之權利者，負損害賠償責任。故意以背於善良風俗
    之方法，加損害於他人者亦同。民法第一百八十四條第一項定有明文。又受僱人
    因執行職務，不法侵害他人之權利者，由僱用人與行為人連帶負損害賠償責任。
    但選任受僱人及監督其職務之執行，已盡相當之注意或縱加以相當之注意而仍不
    免發生損害者，僱用人不負賠償責任。民法第一百八十八條第一項亦有明定。上
    訴人主張被上訴人乙○○為被上訴人勇互企業有限公司之受僱人，因請求被上訴
    人二人連帶賠償其因本件車禍所生之損害，為被上訴人等所不爭執，則上訴人此
    部分之主張應屬可採。茲就上訴人請求被上訴人賠償之金額，分別審酌如左：
  （一）上訴人修車費中，關於修車工資為六萬五千一百元部分，有上訴人於原審九
        十年一月十五日補具起訴理由書內所提出之統一發票為證，應全部准許。
  （二）次按物被毀損時，被害人除得依民法第一百九十六條請求賠償外，並不排除
        民法第二百十三條至第二百十五條之適用，依民法第一百九十六條請求賠償
        物被毀損所減少之價額，得以修復費用為估定之標準，但以必要者為限（例
        如：修理材料以新品換舊品，應予折舊），此有最高法院七十七年度第九次
        民事庭會議決議可資參照。上訴人主張其所有之ＭＬ－五二三一號自小客車
        受損後，經送修共計支出零件費用三十萬四千九百元之事實，固據提出估價
        單及統一發票為證。惟按損害賠償乃填補被害人所受之損害，自不容被害人
        因此而受有不當之利益，則上訴人所支出車輛修理之零件部分，既以新品汰
        換舊有物件，自應予折舊。是上訴人以修復費用作為損害賠償之依據時，其
        中零件部分自應將折舊部分予以扣除。（按「營利事業所得稅結算申報查核
        准則」第九十五條第八項規定：「固定資產提列折舊採用定率遞減法者，以
        一年為計算單位，其使用期間未滿一年者，按實際使用之月數相當於全年之
        比例計算之」，不滿一月者，以月計）。而本院依行政院所頒之（七九）財
        字第○六七○號、台（四五）財字第一四八○號令公布之固定資產耐用年數
        表及固定資產折舊率表之規定，小客車之耐用年數為五年，依定率遞減法每
        年折舊千分之三六九，但其最後一年之折舊額，加歷年折舊累計額，其總和
        不得超過該資產成本額之十分之九，本件上訴人所有之自用小客車，其出廠
        日期為一九九六年一月，有上訴人於原審九十年一月十五日補具起訴理由書
        內所提出之行車執照影本一件在卷可稽，迄發生損害日八十九年二月二十三
        日止，實際使用期間為四年一個月又二十三天，則系爭受損小客車更換零件
        之合理折舊額應為二十五萬九千五百三十六元（第一年折舊為一一二、五○
        八元(304,900×0.369=112,508)；第二年折舊為七○、九九三元(304,900-
        112,508）×0.369=70,993)；第三年折舊為四四、七九六元(304,900-112,5
        08-70,993)×0.369=44,796；第四年折舊為二八、二六七元(304,900-112,5
        08-70,993-44,796)×0.369=28,267 ；第五年部分共折舊一個月又二十三天
        ，其中二十三天部分因未滿一個月，故以一個月計，故第五年共折舊二個月
        ，且按折舊未滿一年者，按實際使用之月數相當於全年之比例計算之，故第
        五年之二個月折舊為(304,900-112,508-70,993-44,796-28,267)×0.369×2
        /12=2,972 ，故總折舊為二五九、五三六元(112,508+70,993+44,796+28,26
        7+2,972=259,536)元以下均四捨五入，以下同），扣除此折舊後，上訴人得
        請求之零件合理修理費用為四萬五千三百六十四元（304,900-259,536=45,3
        64），前後兩項合計上訴人得請求之金額合計為十一萬零四百六十四元。
  （三）惟按損害之發生或擴大，被害人與有過失者，法院得減輕賠償金額，或免除
        之，民法第二百十七條第一項定有明文，本件上訴人對於本件車禍之發生與
        有過失，應負擔百分之七十之肇事責任因，有如前述，依過失比例，應減輕
        被上訴人賠償金額之百分之三十，依此計算結果，上訴人所得向被上訴人請
        求之賠償金額應為七萬七千三百二十五元，上訴人於此範圍內之請求為有理
        由，其逾此數額之請求，則為無理由。
四、復按因他方之侵權行為所受貨物之損害，如得請求以金錢賠償時，其損害賠償請
    求權自屬金錢債權，此項損害賠償請求權於其請求權發生時，即應認為已屆清償
    期，故賠償權利人對於賠償義務人，負有金錢債務已屆清償期者，賠償權利人以
    其債務與他方之債務互相抵銷，不得謂與民法第三百三十四條所定抵銷要件不符
    。此有最高法院三十二年抗字第二四六號著有判例足資參照。本件被上訴人於本
    審提出勇互企業有限公司所有之Ｚ二─二一九六號自小貨車亦遭上訴人碰撞，被
    上訴人亦支出修理費用一萬五千七百五十元，被上訴人當可請求上訴人賠償二分
    之一之數額，即被上訴人主張與應給付於上訴人之款項相互抵銷等語。經查，本
    件被上訴人所受之損害，雖非貨物之損害，然其損害賠償請求權亦得以金錢賠償
    ，故衡諸前開判例意旨，其損害賠償請求權自亦於其請求權發生時，即應認為已
    屆清償期，故本件被上訴人提出抵銷之抗辯，自屬有據。就被上訴人修車費之一
    萬五千七百五十元中，關於修車工資為一萬四千三百五十元部分，此有被上訴人
    提出之國禮有限公司估價單及統一發票影本為證，應全部准許。另被上訴人就後
    車燈之修理費共計一千四百元，則被上訴人所支出車輛修理之零件部分，既以新
    品汰換舊有物件，自仍應予折舊，是被上訴人以修復費用作為損害賠償之依據時
    ，其中零件部分仍應將折舊部分予以扣除，且按前揭計算方式計算其折舊並予以
    扣除後，本件被上訴人所有之自用小貨車，其發照日期為八十六年三月，有被上
    訴人所提出之華南產物保險股份有限公司強制汽車責任保險單影本一件在卷可稽
    ，並為上訴人所不爭，迄發生損害日八十九年二月二十三日止，實際使用期間為
    三年二個月又二十三天，則系爭受損小客車更換零件之合理折舊額應為一千零八
    十二元（同前計算方式，第一年折舊為五一七元；第二年折舊為三二六元；第三
    年折舊為二○六元；第四年部分，共折舊二個月又二十三天，其中二十三天部分
    因未滿一個月，故以一個月計，故第四年共折舊三個月，且按折舊未滿一年者，
    按實際使用之月數相當於全年之比例計算之，故第四年之三個月折舊為三三元，
    故總折舊為一、○八二元），扣除此折舊後，上訴人得請求之零件合理修理費用
    為三百一十八元，合計被上訴人得主張抵銷之金額為一萬四千六百六十八元。就
    本件車禍被上訴人乙○○應負擔百分之七十之肇事責任，依過失比例計算結果，
    被上訴人所得抵銷之金額為四千四百元，被上訴人主張抵銷，於此數額範圍內為
    有理由，超過部分為則無理由。
五、綜上所述，上訴人原得向被上訴人請求賠償之金額為七萬七千三百二十五元，扣
    除被上訴人所得抵銷之金額四千四百元後，被上訴人尚應賠償上訴人七萬二千九
    百二十五元，故本件上訴人依侵權行為請求被上訴人二人連帶賠償其損害，於上
    開金額及自原起訴狀繕本送達翌日即八十九年十二月十七日起至清償日止按年息
    百分之五計算之利息，為有理由，應予准許。於上開數額內，扣除原審所判命被
    上訴人給付之新台幣四萬七千八百零一元及自八十九年十二月十七日起至清償日
    止，按年息百分之五計算之利息，被上訴人應連帶再給付上訴人二萬五千一百二
    十四元及自八十九年十二月十七日起至清償日止按年息百分之五計算之利息，原
    判決就此部分，駁回上訴人之請求，尚有未洽，上訴意旨指摘原判決不當，於此
    範圍內為有理由，應由本院將該部分廢棄，改判如主文第二項所示之金額；至原
    審就上訴人請求被上訴人給付超過七萬二千九百二十五元範圍部分，為上訴人敗
    訴之判決，並無不當，上訴意旨指摘此部分原判決不當，求予廢棄，非有理由，
    應予駁回。
六、本件事證已臻明確，兩造其餘主張及攻擊防禦方法與證據，經本院斟酌後，與本
    件判決結果已不生影響，故不一一論列，附此敘明。
七、結論：本件上訴為一部有理由，一部無理由，依民事訴訟法第四百五十條、第四
    百四十九條第一項、第七十九條但書、第八十五條第二項，判決如主文。
中　　　華　　　民　　　國　　九十一　　年　　　一　　　月　　　九　　　日
                                臺灣板橋地方法院民事第一庭
~B審判長法　官　許  瑞  助
~B　　　法　官　周  舒  雁
~B　　　法　官　許  瑞  東
右正本證明與原本無異
本判決不得上訴
中　　　華　　　民　　　國　　九十一　　年　　　一　　　月　　　九　　　日
~B　　　法院書記官　許慧禎
